【裁判字號】    97,消債抗,42
【裁判日期】    970923
【裁判案由】    更生事件
【裁判全文】
臺灣臺北地方法院民事裁定            97年度消債抗字第42號
抗  告  人  甲○○
上列抗告人因消費者債務清理事件聲請更生，對於中華民國97年
7月16日本院97年度消債更字第494號裁定提起抗告，本院裁定如
下：
    主  文
抗告駁回。
抗告程序費用新臺幣壹仟元由抗告人負擔。
    理  由
一、抗告意旨略以：抗告人前雖與金融機構於民國95年3月24 日
    成立協商，抗告人應自95年4月份起按月給付新台幣（下同
    ）27,903元，然抗告人因每月收入扣除協商所應清償之金額
    ，已無法維持最低基本生活，且抗告人職務調動，造成上班
    交通費用增加，因此增加額外生活支出，故顯有不可歸責於
    己致履行顯有重大困難之情事，而無法繼續履行上開協商，
    遂提出本件更生之聲請。詎原審竟以抗告人平均每月收入
    54,651元，扣除協商所應清償之27,903元後，尚有26,748元
    ，仍較行政院主計處所公告之97年度台北縣平均每人每月最
    低生活費11,401元為高，亦比抗告人自行主張之必要生活費
    用25,000元為高，而抗告人增加交通費用之情狀應屬輕微，
    難謂屬有不可歸責於己之事由致履行顯有重大困難，而駁回
    抗告人更生之聲請。然抗告人必須每日自台北縣新店市搭車
    至桃園南崁上班，每月至少增加交通費用三千四百四十元，
    相當於抗告人每月薪資將近一成，而職務調動前，抗告人每
    日僅需自新店市騎乘機車至同位於新店市之總公司上班，兩
    者相較其情形非屬輕微，抗告人顯然增加額外生活費用支出
    。此外，抗告人之薪資業經債權人聲請強制執行，現扣薪三
    分之一，抗告人之實際所得所剩無多，而抗告人之所得乃依
    據業績而定並非固定之薪資。綜上，抗告人雖無法履行上開
    協商，實具不可歸責於己之重大困難，原裁定顯有不當，爰
    提起本件抗告，請求廢棄原裁定等語。
二、惟按債務人與金融機構協商成立者，不得聲請更生或清算，
    但因不可歸責於己之事由，致履行顯有重大困難者，不在此
    限；本條例施行前，債務人依金融主管機關協調成立之中華
    民國銀行公會會員辦理消費金融案件無擔保債務協商機制與
    金融機構成立之協商，準用前項之規定，消費者債務清理條
    例第151條第5項、第6項分別定有明文。又聲請更生或清算
    不合程式或不備其他要件者，法院應以裁定駁回之，但其情
    形可以補正者，法院應定期間先命補正，復為同條例第8條
    所明定。據此，按依債務人與金融機構協商成立者，除非因
    不可歸責於己之事由，致履行顯有重大困難，否則不得聲請
    更生或清算，債清條例第151條第5項規定意旨甚明。是債務
    清償方案成立後，應由債務人按其條件履行，僅於其後發生
    情事變更，在清償期間收入或收益不如預期，致該方案履行
    困難甚或履行不能，且因不可歸責於己之事由所致，始能聲
    請更生或清算。此項規定旨在避免債務人任意毀諾已成立之
    協商，濫用更生或清算之裁判上債務清理程序，蓋以債務清
    償方案係經當事人行使程序選擇權所為之債務清理契約，債
    務人應受該成立之協議所拘束。債務人既已與金融機構協商
    成立，如認該協商方案履行有其他不適當情形，自仍應再循
    協商途徑謀求解決。
三、經查：
（一）抗告人雖主張其每日必須自新店市前往桃園南崁上班，每
      月必須額外支出交通費用3,440元，並提出職務調動證明
      書1紙及交通費支出單據1份為證（見原審卷宗第31頁至第
      40 頁），然查，抗告人主張其必須支出自用房租租金每
      月7,500元，是抗告人果係租屋於新店市而必須每日前往
      桃園南崁工作，應可改至租屋於桃園南崁居住而節省上開
      交通費用之支出。況依據抗告人之聲請狀所載，抗告人目
      前居住於台北縣新烏路三段165巷38號，然上址房地之所
      有權人為其父親胡金元及其弟胡培偉，此有抗告人之戶籍
      謄本及財政部台灣省北區國稅財產歸屬資料清單各1份為
      憑（見原審卷宗第8、9頁，及第19、20頁）是抗告人是否
      確實每月支出房租7,500元，並非無疑。
（二）此外，抗告人又主張其每月所得乃依據業績而定並非固定
      之薪資，且抗告人之薪資業經債權人聲請強制執行，現扣
      薪三分之一，抗告人之實際所得所剩無多，然抗告人之每
      月薪資係依據業績而定，並非發生於協商成立之後，而抗
      告人之薪資業經債權人聲請強制執行，現扣薪三分之一之
      情事，雖有抗告人所提出之本院97年5月7日北院隆97執丙
      字第37810號函1紙為憑（見原審卷宗第28頁），然此為抗
      告人對於國泰世華商業銀行股份有限公司之票據債務，縱
      抗告人之薪資遭扣薪三分之一，此亦非不可歸責於抗告人
      之事由所致。
四、綜上所述，抗告人並未能舉證證明其於協商成立後有何經濟
    重大變更且不可歸責於抗告人之事由，致履行協商顯有重大
    困難之情事，則抗告人毀諾而未履行上開協商條件，並提起
    更生之聲請，自與上開法文之規定不相符合，從而原審裁定
    駁回抗告人更生之聲請，核無違誤，抗告意旨猶執前詞，指
    摘原裁定不當，求予廢棄另為裁定，為無理由，應予駁回。
五、結論：本件抗告為無理由，爰依消費者債務清理條例第11條
    第2項、第15條，民事訴訟法第495條之1第1項、第449條第1
    項、第95條、第78條，裁定如主文。
中    華    民    國    97    年    9    月    23    日
                  民事第四庭  審判長法    官  周祖民
                                    法    官  趙子榮
                                    法    官  匡  偉
以上正本係照原本作成。
本裁定不得再抗告。
中    華    民    國    97    年    9    月    23    日
                                    書 記 官  陳莉庭


司法院資訊處製作；財團法人民間司法改革基金會備份。
